【裁判字號】    95,訴,2063
【裁判日期】    950907
【裁判案由】    違反槍砲彈藥刀械管制條例
【裁判全文】
臺灣高雄地方法院刑事判決              95年度訴字第2063號
公  訴  人  臺灣高雄地方法院檢察署檢察官
被      告  乙○○
指定辯護人  本院公設辯護人陳信凱
上列被告因違反槍砲彈藥刀械管制條例案件，經檢察官提起公訴
（95年度偵字第8383號），本院判決如下：
    主  文
乙○○無罪。
    理  由
一、公訴意旨略以：被告乙○○於民國95年3 月11日某時，在其
    位於高雄縣鳳山市○○路180 號4 樓之住處，明知不詳姓名
    年籍綽號「慶仔」之男子所寄放之手提袋內裝有具殺傷力之
    改造手槍2 支（含彈匣，槍枝管制編號0000000000、000000
    0000，均係由仿BERETTA 廠92FS型半自動手槍所製造之槍枝
    換裝土造金屬槍管改造而成）、具殺傷力之子彈9 顆，為違
    禁物，未經中央主管機關許可，不得持有、寄藏，竟仍予以
    寄藏並持有。嗣於同年3 月14日5 時20分許，乙○○以該手
    提袋裝盛上開具殺傷力之手槍2 支（含彈匣）、子彈9顆，
    前往其友人甲○○位於高雄市鼓山區○○○ 路58之1 之住處
    ，委託甲○○代為向高雄市政府警察局鼓山分局偵查隊報案
    自首，並報繳上開具殺傷力之手槍2 支（含彈匣）、子彈9
    顆，因認被告涉有槍砲彈藥刀械管制條例第8 條第4 項（起
    訴書誤載為第11條第4 項，業據公訴人當庭更正）及第12條
    第4項之罪嫌。
二、證據能力之認定：
(一)按被告以外之人於審判外之言詞或書面陳述，除法律有規定
    者外，不得作為證據，刑事訴訟法第159 條第1 項定有明文
    。本案中內政部警政署刑事警察局刑鑑字第0950042830號槍
    彈鑑定書為證人於審判外之書面陳述，本應依刑事訴訟法第
    159 條第1項 排除其證據能力，惟法院或檢察官囑託醫院、
    學校或其他相當之機關鑑定時，關於鑑定之經過及其結果，
    可命鑑定人以書面報告，此參刑事訴訟法第208 條第1 項前
    段、第206 條第1 項即明。是經檢察官囑託相當之機關為鑑
    定後，經鑑定人以書面報告其鑑定之結果者，即屬同法第
    159 條第1 項所謂之「法律有規定者」，不受該條項規定「
    不得作為證據」之限制。且同法第208 條第1 項前段對於法
    院或檢察官囑託相當之機關為鑑定之情形，並未準用同法第
    202 條有關「鑑定人應於鑑定前具結」之規定，則不在準用
    之列，即此種情形並非依法應具結之情形。是同法第158 條
    之3 有關鑑定人依法應具結而未具結，其鑑定意見不得作為
    證據之規定，於此時並無適用之餘地。而內政部警政署刑事
    警察局業經臺灣高等法院檢察署檢察長概括囑託為有關「槍
    彈有無殺傷力之鑑定」之鑑定機關（臺灣高等法院檢察署92
    年10月15日檢文允字第0921001322號函附之臺灣高等法院檢
    察署檢察長概括選任鑑定人或囑託鑑定機關（團體）名冊參
    照），故其於鑑定本件扣案槍彈後所做之鑑定書，雖為傳聞
    證據又未具結，然參照上開說明，仍有證據能力。
(二)證人甲○○於警詢之證詞亦為被告以外之人於審判外之陳述
    ，本不得做為證據。惟按「被告以外之人於審判外之陳述，
    雖不符前四條之規定，而經當事人於審判程序同意作為證據
    ，法院審酌該言詞陳述或書面陳述作成時之情況，認為適當
    者，亦得為證據。當事人、代理人或辯護人於法院調查證據
    時，知有第一百五十九條第一項不得為證據之情形，而未於
    言詞辯論終結前聲明異議者，視為有前項之同意。」刑事訴
    訟法第159 條之5 規定甚明。被告及其辯護人於本院調查證
    據時，均知有上情而未於言詞辯論終結前聲明異議，本院審
    酌該證言係警察機關依法定程序所製作，其陳述做成時，並
    無何影響其可信度之特殊情況，該陳述做為證據應屬適當，
    是依刑事訴訟法第159 條之5 之規定，證人甲○○於警詢之
    證詞自得為證據。
三、按犯罪事實應依證據認定之，無證據不得認定其犯罪事實，
    刑事訴訟法第154 條第2 項定有明文。再按認定犯罪事實所
    憑之證據，雖不以直接證據為限，間接證據亦包括在內，然
    無論直接證據或間接證據，其為訴訟上之證明，須於通常一
    般之人均不致有所懷疑，而得確信其為真實之程度者，始得
    據為有罪之認定，倘其證明尚未達此一程度，而有合理之懷
    疑存在而無從使事實審法院得有罪之確信時，即應由法院為
    諭知被告無罪之判決，此觀最高法院76年台上字第4986號判
    例自明。
四、公訴人認被告涉有上開犯行，係以：1.被告乙○○於警詢及
    偵查中之自白。2.證人甲○○於警詢及本院審理中之證詞。
    3.扣案具殺傷力之改造手槍2 支（含彈匣）、子彈9 顆。4.
    扣押筆錄1 份、扣押物品目錄表1 紙、照片影本4 張。5.內
    政部警政署刑事警察局刑鑑字第0950042830號槍彈鑑定書等
    證據資料，為其論斷之依據。
五、訊據被告乙○○固坦認「慶仔」曾將內裝改造手槍及子彈之
    手提袋寄放於伊處，惟堅詞否認有何寄藏改造手槍及子彈之
    犯行，並辯稱：伊不知該手提袋內有槍彈等語，經查：該手
    提袋經本院當庭勘驗，材質為不透明塑膠類，封口為拉鍊，
    自外觀無法以肉眼看出內裝之物品（見本院95年8 月24日審
    判筆錄第3 頁），其內是否藏有槍彈，並非一望即知。而被
    告辯稱該手提袋係「慶仔」來訪後暫放於被告處，並稱晚點
    便取回等語（見同上審判筆錄第7 頁），衡以「慶仔」若特
    意請求被告寄放該手提袋，被告自會詢問手提袋之內容，然
    若僅係暫時寄放，被告既與「慶仔」係朋友關係，而有一定
    情誼，則被告未曾詢問即同意其暫時寄放，並無違常之處。
    又常人基於對朋友隱私之尊重，不任意打開他人之手提袋，
    亦屬常情。故被告辯稱伊不知手提袋內有槍彈，非無合理之
    可能，尚難僅憑其收受手提袋之事實，遽認被告有寄藏槍彈
    之犯意。此外，復查無其他證據，足證被告有何違反槍砲彈
    藥刀械管制條例之犯行，揆諸上開法條及判例意旨，自應依
    法為無罪之諭知。
據上論斷，應依刑事訴訟法第301條第1項，判決如主文。
本案經檢察官丙○○到庭執行職務。
中    華    民    國    95    年    9     月    7     日
                  刑事第九庭    審判長法  官  王啟明
                                      法  官  謝梨敏
                                      法  官  王奕勛
以上正本證明與原本無異。
如不服本判決，應於收受送達後10日內向本院提出上訴書狀。
中    華    民    國    95    年    9     月    7     日
                                      書記官   陳心儀


司法院資訊處製作；財團法人民間司法改革基金會備份。
